臺灣高雄地方法院民事裁定
109年度消債更字第412號
聲  請  人  何金春  
0000000000000000

代  理  人  王家鈺律師
上列當事人因消費者債務清理事件聲請更生，本院裁定如下：
    主  文
聲請人何金春自中華民國一一○年三月九日下午四時起開始更生
程序。
命司法事務官進行本件更生程序。
    理  由
一、聲請意旨略以：伊無力清償債務，曾於民國109年9月11日向
    本院聲請調解債務清償方案，惟調解不成立。又伊未經法院
    裁定開始清算程序或宣告破產，爰聲請更生等語。
二、按債務人不能清償債務或有不能清償之虞者，得依本條例所
    定更生或清算程序，清理其債務。債務人無擔保或無優先權
    之本金及利息債務總額未逾新臺幣（下同）12,000,000元者
    ，於法院裁定開始清算程序或宣告破產前，得向法院聲請更
    生。法院開始更生程序之裁定，應載明其年、月、日、時，
    並即時發生效力。法院裁定開始更生或清算程序後，得命司
    法事務官進行更生或清算程序，必要時得選任律師、會計師
    或其他適當之自然人或法人一人為監督人或管理人。消費者
    債務清理條例（下稱消債條例）第3條、第42條第1項、第45
    條第1項及第16條第1項分別定有明文。
三、經查：
  ㈠聲請人前於109年9月11日向本院聲請調解債務清償方案，經
    本院109年度司消債調字第533號受理，於同年9月30日調解
    不成立，聲請人並於同日以言詞聲請更生等情，業經本院調
    閱上開調解卷宗核閱無訛，並有調解程序筆錄可參（見司消
    債調卷第61頁），依消費者債務清理條例施行細則第44條之
    3規定，聲請人於前置調解不成立後聲請更生，應屬合法。
  ㈡次查，聲請人於107年及108年度申報所得各為207,350元、78
    ,280元（均為薪資所得），然其自陳向本院聲請更生前2年
    內有薪資共504,000元（即平均每月21,000元），名下有199
    6年福特六和汽車1部 ，勞工保險投保於高雄縣各業工人聯
    合會，另有安聯人壽1張保單解約金27,852元及國泰人壽3張
    保單解約金共51,605元（曾於109年5月及6月以國泰人壽保
    單借款共68,564元，109年7月年金償還1,478元，保單借款
    餘額114,000元），而南山人壽保單如經解約是否有解約金
    可領回，本件裁定時南山人壽保險公司仍未回覆，故留待更
    生程序再為調查。又聲請人自陳以打零工為業，無固定雇主
    ，每月平均收入約為21,000元，母親不定期資助物資與生活
    費，惟聲請人表示資助金額難以計算，有能力時歸還母親些
    許金額；據中一工程有限公司函覆之薪資給付證明所載聲請
    人109年9月領取23,400元，每年領取社會局低戶春節補助3,
    000元，109年5月領取行政院紓困補助30,000元，109年6月
    離婚等情，有財產及收入狀況說明書（司消債調卷第3頁）
    、債權人清冊（司消債調卷第4頁）、財團法人金融聯合徵
    信中心前置協商專用債權人清冊（司消債調卷第6至7頁）、
    信用報告（司消債調卷第9頁）、戶籍謄本（司消債調卷第1
    0頁）、財政部高雄國稅局107年及108年度綜合所得稅各類
    所得資料清單及總歸戶財產查詢清單（司消債調卷第16頁、
    本案卷第66至67頁）、高雄市政府社會局社會福利資訊料查
    詢表（本案卷第15至17頁）、存摺（司消債調卷第18至19頁
    、司消債調卷第22至29頁）、國泰人壽保險股份有限公司函
    （本案卷第24至25頁）、診斷證明書（本案卷第30頁）、商
    業保險投保資料查詢結果表（本案卷第32頁）、國泰人壽保
    單借還款紀錄（本案卷第33頁）、安聯人壽保險股份有限公
    司函（本案卷第57至59頁）、勞工保險被保險人投保資料表
    （本案卷第63至65頁）、薪資給付證明（本案卷第26頁）、
    收入切結書（本案卷第68頁）在卷可參。故本院審酌上情，
    認為核算聲請人目前償債能力之基礎以每月薪資23,400元，
    加計每年春節補助3,000元換算為每月250元，合計23,650元
    為基準。
  ㈢關於聲請人個人日常必要支出部分，按債務人必要生活費用
    ，以最近1年衛生福利部或直轄市政府所公告當地區每人每
    月最低生活費1.2倍定之，消債條例第64條之2第1項定有明
    文。查衛福部社會司所公告110年度高雄市最低生活費為13,
    341元，其1.2倍為16,009元，又該最低生活費用之標準，係
    照當地最近1年平均每人消費支出60％訂定，依其基準之家庭
    收支調查報告調查表格式所示有關經常性支出之調查項目，
    包括利息支出、食品、衣著、房租及水費、電費、醫療保健
    、交通、娛樂、教育等，已涵蓋聲請人所陳報之支出項目；
    聲請人自陳與母親、2名子女同住於胞兄何尚勇名下房屋，
    該房為父親遺產，伊每月給付現金3,000元供胞兄負擔家用
    能源之開銷等語（見司消債調卷第62頁、本案卷第27頁反面
    ），堪認聲請人所述每月費用3,000元屬於水電費之支出，
    故於計算聲請人個人每月必要生活費時，即應自前開已包括
    聲請人居住費用在內，扣除相當於房租支出所佔比例約24.3
    6%，避免重複計列費用，則扣除居住費用後，聲請人每月必
    要生活費為12,109元【計算式：16,009－（16,009×24.36%）
    ＝12,109】。
  ㈣至扶養費支出部分，聲請人主張獨力扶養2名未成年子女，每
    月扶養費各6,000元。經查，聲請人與前配偶楊秀純育有之
    長子何○亮係94年5月生，107年及108年度申報所得均為0元
    ，名下無財產，每月領取社會局低戶就學補助6,358元，次
    子何○志係95年6月生，107年及108年度申報所得各為0元、4
    ,500元，名下無財產，每月領取社會局低戶就學補助2,802
    元等情，有戶籍謄本、所得資料及財產查詢清單、在學證明
    、註冊費繳費單、弱勢單親家庭子女生活教育補助證明書、
    存摺在卷可參（司消債調卷第10頁、司消債調卷第17頁、司
    消債調卷第20至21頁、司消債調卷第38至39頁、本案卷第18
    至23頁、本案卷第37至43頁）。扶養費用數額部分，按受扶
    養者之必要生活費用，準用第1項規定計算基準數額，並依
    債務人依法應負擔扶養義務之比例認定之，消債條例第64條
    之2第2項亦有明定。準此，聲請人所應負擔未成年子女之扶
    養費，以110年度高雄市每人每月最低生活費13,341元之1.2
    倍即16,009元計算；又聲請人於調解程序陳稱前配偶未聯絡
    、也不會來看子女等語（見司消債調卷第62頁反面），並提
    出109年6月間簽立之離婚協議書，內容載以：「2名未成年
    子女權利義務由父（即聲請人）行使負擔」、「贍養費及慰
    藉金之給付：無任何條件，男方不得再騷擾女方。」（見本
    案卷第48頁），惟本院審酌該離婚協議書並未約定子女扶養
    費之分攤方式，且父母對於未成年子女之扶養義務，不因離
    婚而受影響，民法第1116條之2定有明文，本院復依職權調
    閱楊秀純之稅務電子閘門財產所得調件明細表及勞工保險投
    保資料，其於107年及108年度有申報薪資所得各為315,237
    元、296,510元，名下有位於高雄市林園區之1房1地（房屋
    持分全部），並有投保勞工保險（參本案卷第53至56頁），
    是楊秀純並非無經濟能力之人，聲請人未能證明前配偶無力
    扶養，尚無法認定子女由聲請人獨力扶養，是認前配偶仍應
    與聲請人共同分擔子女之扶養費用，則其等子女每人每月之
    必要生活費12,109元（同聲請人），扣除所領取之社會局補
    助，由聲請人與前配偶共同分擔後，聲請人負擔2名子女每
    月之扶養費即應以7,529元【計算式：（12,109×2－6,358－2,
    802）÷2＝7,529】為度，聲請人主張逾上開核算數額部分，
    難認可採。
  ㈤綜上所述，以聲請人現每月收入23,650元為其償債能力基準
    ，扣除個人必要生活費12,109元及扶養費7,529元後，餘4,0
    12元，而聲請人目前負債總額為1,191,832元（參司消債調
    卷第67頁以下及聯徵中心債權人清冊，包含：臺灣銀行、國
    泰世華銀行、遠東銀行、元大銀行、中國信託銀行、元大國
    際資產公司，另有臺灣土地銀行勞工紓困貸款未計入），扣
    除保險解約金79,457元，以聲請人每月所餘按月攤還結果，
    需約23年【計算式：（1,191,832－79,457）÷4,012÷12≒23.1
    】始能清償完畢，應認其已不能清償債務。此外，聲請人無
    擔保或無優先權之債務總額未逾12,000,000元，且無消債條
    例第6條第3項、第8條或第46條各款所定駁回更生聲請之事
    由存在，則聲請人聲請更生為有理由，應予准許，爰命司法
    事務官進行本件更生程序。
四、依消債條例第11條第1項、第45條第1項，裁定如主文。
中　　華　　民　　國　　110 　年　　3 　　月　　9 　　日
                  民事庭　法  官　  賴寶合
以上正本係照原本作成。
本裁定不得抗告。
中　　華　　民　　國　　110 　年　　3 　　月　　9 　　日
                          書記官    胡美儀